【裁判字號】    90,上易,965
【裁判日期】    900427
【裁判案由】    業務侵占
【裁判全文】
臺灣高等法院高雄分院刑事判決          九十年度上易字第九六五號
    上訴人
    即被告  甲○○
右上訴人因業務侵占案件，不服臺灣屏東地方法院八十九年度易字第九九七號中華民
國九十年四月二十七日第一審判決（起訴案號：臺灣屏東地方法院檢察署八十九年度
偵字第三一九二號），提起上訴，本院判決如左：
      主      文
上訴駁回。
      事實及理由
一、本案經本院審理結果，認原審判決之認事用法及量刑，均無不當，應予維持，並
    引用原審判決書所記載之事實、證據及理由。
二、上訴人即被告甲○○上訴意旨雖又辯稱：伊並無侵占公司貨款，伊於離職時，已
    將未收取貨款之帳單交給公司，有部分貨款，託朋友代收，該朋友跑掉，有部分
    貨款，用來付出差費用，公司原有同意先挪用，後來又不認帳云云。
三、惟查，被告侵占貨款之數額，係先由嘉雄公司指派其他業務員，向客戶收取，客
    戶表示貨款已付，始由公司會計人員與被告核算，被告因而簽具切結書及本票交
    與公司等情，已據嘉雄公司負責人陳守仁陳明，並有被告簽具之切結書及本票影
    本附卷可稽。被告如未收取貨款，豈有簽具切結書及本票交與公司，而負責清償
    貨款之理。且被告陳明依公司制度，未收之貨款，業務員負責三成，公司負責七
    成，然則被告如未侵占貨款花用，要無簽具負責全額貨款之切結書及本票之可能
    。被告委託朋友代收貨款，已違常情，且未能提供委託何人收取何客戶貨款之資
    料，以供查證，自難採信。被告果有將未收取貨款之帳單交給公司，則於簽具切
    結書及本票給公司後，即應取回未收取貨款之帳單，以憑該帳單再向客戶收取，
    乃被告迄未能提出帳單以供查證，是其貨款未收之說，尚非真實可採。被告於本
    院調查中，雖提出客戶錢莊香舖之進貨清單一份，以表示該次貨款未收云云，惟
    該貨單並無客戶之簽收，自不能證明有送貨給客戶，而謂貨款尚未收取。綜上所
    ，上訴意旨執前詞指摘原判決不當，為無理由，應予駁回。
據上論斷，應依刑事訴訟法第三百六十八條、第三百七十三條，判決如主文。
本案經檢察官張其主到庭執行職務。
中    華    民    國      九十      年       八       月     二十一     日
                              臺灣高等法院高雄分院刑事第五庭
                         審判長法官  吳水木
                                        法官  陳朱貴
                                        法官  洪慶鐘
右正本證明與原本無異。
不得上訴。
                                      書記官  陳金卿
中    華    民    國      九十      年       八       月    二十二      日
                                                                        Ｆ
附件：
臺灣屏東地方法院刑事判決                          八十九年度易字第九九七號
    公  訴  人  臺灣屏東地方法院檢察署檢察官
    被      告  甲○○  男三十五歲（民國○○○年○月○日生）
                        住屏東縣九如鄉○○村○○路五五號
                        身分證統一編號：Ｔ一二九五八三三五號
右被告因業務侵占案件，經檢察官提起公訴（八十九年度偵字第三一九二號），本院
判決如左：
     主  文
甲○○連續意圖為自己不法之所有，而侵占對於業務上所持有之物，處有期徒刑捌月
。
     事  實
一、甲○○於民國八十八月至八十九年一月間，任職嘉雄食品有限公司 (下稱嘉雄公
    司)業務員，負責為公司執行銷售及收款等業務，明知向客戶所收之款項，應立
    即繳回公司，客戶於二個月內未付款，應報為呆帳，由公司處理，詎其竟基於意
    圖為自己不法所有之概括犯意，自八十八年五月間起至同年八月間止，連續將業
    務上所收之貨款，以變易持有為所有之意思挪為私用，而侵占入己，嗣於八十八
    年十月間為嘉雄公司發現，共計侵占新台幣九萬五千四百七十一元，同年十一月
    四日甲○○乃書立切結書，將所侵占之貨款陸續繳回公司。惟其仍未知悔改，復
    承前揭犯意，自八十八年九月間起至八十九年一月間某日離職時止，再行挪用業
    務上所收之貨款，累計前款共三十二萬八千二百七十八元。
二、案經嘉雄公司告訴臺灣屏東地方法院檢察署檢察官偵查起訴。
     理  由
一、訊據被告甲○○固坦承有積欠嘉雄公司貨款，惟矢口否認有侵占之犯行，辯稱：
    我欠公司之貨款大約只有一、二萬元，並非如嘉雄公司所說三十二萬餘元，因為
    有些客戶之帳款尚未收到，公司之制度是，業務員如有帳款未收，要負責三成，
    其餘七成由公司負責，但因為老闆是我十幾年好朋友，所以我就說由我全權負責
    ，另有些帳款是我委託我朋友去收，但我朋友現跑掉了，還有一部分貨款，我先
    用來付我出差費用，包括加油、住宿、吃飯等，公司有同意我先挪用，現在卻不
    認帳云云。經查：右揭犯罪事實，業據嘉雄公司負責人陳守仁及貿易部主任林美
    秀於偵查中指訴綦詳，另陳守仁於本院審理中並補充稱：我們提出告訴時，被告
    總共侵占二十五萬八千二百七十八元，後來我們要去跟客戶黃炳輝收款時，客戶
    說已經付給甲○○七萬元，所以被告總共侵占公司三十二萬八千二百七十八元，
    我們有要求甲○○開立本票以為擔保等語，此外，復有告訴人提出之切結書一紙
    、本票六紙及欠款明細等附卷可稽。至被告雖以前詞置辯，惟究有何客戶之貨款
    ，尚未收取，迄本院審結前，被告均無法提供確切之資料以供憑查，再者，被告
    既身為嘉雄公司之業務員，收取貨款本為其職責所在，豈有任意授權第三人代為
    收取貨款之理，是其所辯，顯屬事後卸責之詞，不足採信。況且，嘉雄公司負責
    人於檢察官偵訊時已明確表示：公司並無被告所辯，呆帳由業務員負責三成之規
    定，而是完全由公司負責，但業務員收取之貨款要立刻交回公司，如六十天沒收
    回，要向會計部報呆帳等語，衡諸常情，一般人於聽聞公司負責人為如此表示後
    ，果真有未收回之帳款，理應迅速向公司陳報為呆帳，以冀免民事上之賠償責任
    ，乃被告竟不思此途，反於偵訊時先辯稱：因與公司老闆有十幾年交情，故自願
    負責全部未收回之貨款云云，後於檢察官傳訊公司負責人與被告對質時，又改稱
    ：在我離職前，公司口頭上告訴我，不論是否呆帳均應由業務員負責云云，惟如
    前述，被告自始至終均無法指出何貨款屬未收取之呆帳，益證其上開辯解，為臨
    訟杜撰之詞，委不足採。本件事證已臻明確，被告犯行堪以認定。
二、核被告所為，係犯刑法第三百三十六條第二項之業務侵占罪。被告先後多次犯行
    ，時間緊接，方法相同，觸犯構成要件相同之罪名，顯係基於概括犯意為之，應
    依連續犯規定論以一罪，並依法加重其刑。爰審酌被告雖無前科，素行尚稱良好
    ，惟被告侵占公司貨款多達三十餘萬元，迄未償還告訴人，且犯後猶飾詞狡辯，
    毫無悔意等一切情狀，量處如主文所示之刑，以符法制。
據上論斷，應依刑事訴訟法第二百九十九條第一項前段、刑法第五十六條、第三百三
十六條第二項、罰金罰鍰提高標準條例第二條，判決如主文。
本案經檢察官蕭仁杰到庭執行職務
中      華      民      國      九十      年      四    月    二十七    日
                                      臺灣屏東地方法院刑事第一庭
                                          法  官  包梅真
右正本證明與原本無異。
對於本判決如有不服應於收受送達後十日內向本院提出上訴書狀上訴於台灣高等法院
高雄分院並按他造當事人之人數附具繕本。
附錄法條：
刑法第三百三十六條第二項
對於業務上所持有之物，犯前條第一項之罪者，處六月以上五年以下有期
徒刑，得併科三千元以下罰金。
                                          書記官   蔡進吉
中    華    民    國     九十      年      四      月       三十      日


司法院資訊處製作；財團法人民間司法改革基金會備份。
